臺灣雲林地方法院民事判決　　　　　　　95年度簡上字第56號
上　訴　人　乙○○
　　　　　　丙○○
共　　　同
訴訟代理人　林重仁律師
被上訴　人　大中新記貿易股份有限公司
法定代理人　甲○○
訴訟代理人　洪士凱律師
上列當事人間請求確認本票債權不存在等事件，上訴人對於中華
民國95年09月21日臺灣雲林地方法院斗六簡易庭95年度六簡字第
95號第一審判決提起上訴，本院於中華民國95年12月20日言詞辯
論終結，判決如下：
    主    文
原判決廢棄。
確認被上訴人對上訴人乙○○、丙○○就附表編號1.所示之本票
票據債權不存在。
確認被上訴人對上訴人乙○○就附表編號2.所示之本票票據債權
不存在。
第一、二審訴訟費用由被上訴人負擔。
    事實及理由
一、兩造之聲明：
  (一)上訴人方面：
    1.原判決廢棄。
    2.確認臺灣雲林地方法院簡易庭95年度票字第100 號裁定，
      命上訴人丙○○、乙○○連帶給付被上訴人新臺幣（下同
      ）570 萬元，及自民國（下同）95年01月16日起至清償日
      止按年息6%計算利息之本票債權不存在。
    3.確認臺灣雲林地方法院簡易庭95年度票字第99號裁定，命
      上訴人乙○○給付被上訴人570 萬元，及自95年01月25日
      日起至清償日止按年息6%計算利息之本票債權不存在。
  (二)被上訴人方面：上訴駁回。
二、上訴人起訴主張：上訴人乙○○、丙○○係為擔保大陸加亞
    塑膠工業（蘇州工業園區）有限公司（下稱加亞塑膠公司）
    向大陸華亞（蕪湖）塑膠有限公司（下稱華亞公司）購貨之
    貨款或票款，方於民國（下同）90年05月25日簽發詳如附表
    所示之本票2 紙（下稱系爭本票），並由加亞塑膠公司背書
    交付被上訴人，簽發當日並書立授權書予被上訴人，略以「
    …交付貴公司作為加亞塑膠公司向華亞公司購買各項產品貨
    款及票款之擔保，若加亞塑膠公司未能依華亞公司約定期限
    內支付貨款或票款，貴公司即得自行填載到期日向本人請求
    履行債務，本人絕不撤銷此到期日填載之授權，並願意連帶
    償還加亞塑膠公司積欠華亞公司之債務，並同意由貴公司逕
    向本人請求付款，絕無異議。」惟自90年間起至今為止，加
    亞塑膠公司並未向華亞公司購買任何產品，故二公司間並無
    任何債權、債務關係存在，詎被上訴人竟擅自填寫到期日，
    並向本院聲請本票裁定強制執行，以致造成上訴人之損害，
    為此訴請確認被上訴人所持有之系爭本票票據債權不存在等
    語。
三、被上訴人則以：最初於89年09月02日確係由加亞塑膠公司與
    華亞公司間簽訂經銷商購銷合同，因上訴人丙○○為有效訂
    貨人，方由上訴人丙○○、乙○○擔任連帶保證人及簽發授
    權書，是上訴人簽發系爭本票雖係為擔保加亞塑膠公司向華
    亞公司購貨之貨款或票款，惟嗣因加亞塑膠公司為外資公司
    ，在大陸內地不能簽發商業匯票，才改由蘇州加亞貿易有限
    公司（下稱加亞貿易公司）出面購貨，並由加亞貿易公司與
    華亞公司間簽訂經銷商購銷合同。又加亞塑膠公司乃華亞公
    司與加亞貿易公司於94年01月01日簽訂經銷商購銷合同之連
    帶保證人，自應負連帶清償之責，而加亞貿易公司尚欠華亞
    公司之貨款共計人民幣3,823,171.01元（合新臺幣約1,600
    餘萬元），加亞塑膠公司自應就上開貨款負連帶給付之責，
    故兩造間所簽訂授權書之條件既已成就，則被上訴人自行填
    載到期日請求上訴人履行債務，自無不合等情置辯。
四、本件不爭執及爭執事項：
  (一)不爭執事項：
    1.上訴人乙○○、丙○○曾於90年05月25日共同簽發票號為
      102378號，面額為570 萬元之本票1 紙（詳附表編號1.）
      ，並於同日由乙○○另簽發票號為102379號，面額為570
      萬元之本票1 紙（詳附表編號2.）。
    2.系爭本票係為擔保加亞塑膠公司向華亞公司購貨之貨款或
      票款。
    3.系爭本票係由上訴人簽發後，由加亞塑膠公司背書交付被
      上訴人。
    4.加亞塑膠公司未向華亞公司購買各項產品。
    5.上訴人於90年05月25日書立授權書予被上訴人，授權被上
      訴人得於加亞塑膠公司未能依華亞公司約定期限內支付貨
      款或票款時，得自行填載到期日向上訴人請求履行債務。
    6.上訴人丙○○、乙○○分別為加亞塑膠公司之董事長、副
      總經理。
    7.上訴人除書立上開授權書予被上訴人外，並提供授權書所
      列之不動產為擔保品，設定本金最高限額各750 萬元之抵
      押權予被上訴人。
    8.華亞公司與加亞貿易公司於94年01月01日簽訂經銷商購銷
      合同，期間自94年01月01日起至同年12月31日止，並由加
      亞塑膠公司擔任連帶保證人。
    9.加亞貿易公司於經銷期間內向華亞公司訂貨並開立34紙商
      業承兌匯票以支付貨款，但屆期均未兌現，尚欠貨款共計
      人民幣3,823,171.01元（合新臺幣約1,600餘萬元）。
    10.被上訴人持系爭本票向本院聲請裁定強制執行，業經本院
      分別以95年度票字第99號、95年度票字第100 號裁定准許
      強制執行在案。
    以上事實，有授權書2 份、抵押權設定契約書2 份、經銷合
    同及附件等、加亞貿易公司所開立34紙商業承兌匯票影本及
    統計表（見原審卷第40頁至第67頁）、中華人民共和國企業
    法人營業執照1 份、89年09月02日之經銷商購銷合同及附件
    1 份、加亞塑膠公司所簽訂文件1 份（見原審卷第77頁至第
    84頁）及本院民事裁定影本2 份（見原審卷第05頁至第08頁
    ）為證，復為兩造所不爭執，自堪信為真實。
  (二)爭執事項：
    1.被上訴人得以填載本票到期日，並得逕對上訴人請求履行
      票款之條件是否已經成就？
    2.兩造間針對系爭本票之本票債權是否存在？
五、茲就上述爭執事項，析述本院得心證之理由如下：
  (一)按確認法律關係之訴，非原告有即受確認判決之法律上利益
    者，不得提起之，民事訴訟法第247 條第1 項定有明文。又
    所謂即受確認判決之法律上利益，須因法律關係之存否不明
    確，致原告在私法上之地位有受侵害之危險，而此項危險得
    以對於被告之確認判決除去之者，始為存在（最高法院27年
    度上字第316 號判例意旨參照）。本件被上訴人所持系爭本
    票業經本院裁定准予強制執行，被上訴人即得隨時聲請強制
    執行，上訴人亦有遭受強制執行之危險，而此等危險得以確
    認判決加以除去，是本件上訴人主張其有確認判決之法律上
    利益，尚無不合，先予敘明。
  (二)查系爭本票係為擔保加亞塑膠公司向華亞公司購貨之貨款或
    票款，而加亞塑膠公司未向華亞公司購買各項產品之事實，
    為兩造所不爭執，已於前述，是系爭本票之原因關係即為加
    亞塑膠公司與華亞公司間之貨款或票款之法律關係，此外之
    法律關係，即非系爭本票之原因關係，應可認定。至於被上
    訴人以加亞塑膠公司擔任加亞貿易公司與華亞公司於94 年
    間所簽訂之經銷商購銷合同之連帶保證人為由，認為加亞貿
    易公司積欠華亞公司之貨款共計人民幣3,823,171.01元部分
    ，亦屬系爭本票之原因關係或系爭本票所擔保範圍內，除與
    上開認定系爭本票之原因關係不符外，亦混淆加亞塑膠公司
    與加亞貿易公司分屬不同權利主體之法律概念。是上訴人簽
    發系爭本票之原因關係顯為擔保加亞塑膠公司與華亞公司間
    之貨款或票款關係，而加亞塑膠公司與華亞公司間既無任何
    貨款或票款之債權債務關係存在，縱令加亞塑膠公司與加亞
    貿易公司之決策權人相同，在法律概念上二者仍屬不同之權
    利主體，自不能將加亞貿易公司之購貨行為視同加亞塑膠公
    司之購貨行為。再者，擔任加亞貿易公司與華亞公司於94
    年間所簽訂之經銷商購銷合同之連帶保證人者乃加亞塑膠公
    司，並非上訴人，故上訴人針對加亞貿易公司積欠華亞公司
    之貨款，自不負連帶保證之責。是上訴人主張系爭本票並未
    擔保加亞貿易公司之貨款，及系爭本票債權不存在乙節，即
    屬有據。
  (三)綜上，加亞塑膠公司與華亞公司間既無任何票款或貨款關係
    存在，則被上訴人得以填載系爭本票到期日，並得逕對上訴
    人請求履行票款之條件即未成就，且兩造間針對系爭本票之
    本票債權亦不存在，自應為系爭本票債權不存在之判決。從
    而，原審就上訴人訴請確認被上訴人就系爭本票債權不存在
    ，為上訴人敗訴之判決，尚有未洽。上訴意旨指摘原判決不
    當，求予廢棄改判，為有理由。爰由本院予以廢棄，改判如
    主文第2 、3項所示。
六、本件判決基礎已臻明確，兩造其餘之攻擊防禦方法及訴訟資
    料經本院斟酌後，核與判決不生影響，無一一論述之必要，
    併予敘明。
七、據上論結，本件上訴為有理由，依民事訴訟法第436 條之1
    第3項 、第450 條、第78條，判決如主文。
中　　華　　民　　國　　96　　年　　1 　　月　　3 　　日
                  民事第一庭  審判長法  官　洪兆隆
                                    法  官　邱瑞裕
                                    法  官  許佩如
以上正本係照原本作成。
本件當事人須以本判決適用法律顯有錯誤為上訴理由時，始得於
本院判決送達後20日內向本院提出上訴狀，如已於本判決宣示後
送達前提起上訴者，應於判決送達後10日內補具上訴理由，（均
按他造當事人之人數附繕本），並經本院許可後方得上訴最高法
院。
中　　華　　民　　國　　96　　年　　1 　　月　　3 　　日
                                    書記官  蔡嘉萍
附表：
┌─┬──────┬───┬──────┬───┬──────┐
│編│ 發  票　日 │金　額│到　 期　日 │本票號│利息起算日　│
│號│　　　　　　│新臺幣│　　　　　　│碼　　│　　　　　　│
├─┼──────┼───┼──────┼───┼──────┤
│1 │90年05月25日│570 萬│95年01月16日│102378│95年01月16日│
│  │            │元    │            │      │            │
├─┼──────┼───┼──────┼───┼──────┤
│2 │90年05月25日│570 萬│95年01月25日│102379│95年01月25日│
│  │            │元    │            │      │            │
└─┴──────┴───┴──────┴───┴──────┘
